臺灣臺南地方法院刑事判決　　　　　　　　　　　　　　九十三年度易字第一三號
　　公　訴　人　臺灣臺南地方法院檢察署檢察官
　　被　　　告　庚○○
　　選任辯護人　彭大勇律師
　　　　　　　　林士龍律師
右列被告因違反槍砲彈藥刀械管制條例案件，經檢察官提起公訴（九十一年度偵字第
七五○三號），本院判決如左：
    主      文
庚○○無罪。
    理      由
一、公訴意旨略以：庚○○自民國（下同）九十一年七月十七日前某日起，在臺南縣
    永康市○○路一之三十三號八樓之「宏威企業社」之總經理室內，未經許可持有
    具殺傷力之武士刀四把。嗣於九十一年七月十七日十七時，經警持搜索票，在上
    址之「總經理室」內查扣上開四把武士刀，因認被告庚○○涉有槍砲彈藥刀械管
    制條例第十四條第三項之未經許可持有刀械罪嫌。
二、按刑事訴訟程序之進行乃以事實之認定為其中心，而對於事實之認定並非得由裁
    判官以其主觀為之，故現代文明法治諸國無不要求認定事實應依證據為之，刑事
    訴訟法因而明定犯罪事實應依證據認定之，無證據不得推定其犯罪事實；又不能
    證明被告犯罪或其行為不罰者，應諭知無罪之判決（刑事訴訟法第一百五十四條
    、第三百零一條第一項明文規定）。且因審判官所為事實之認定，不問於民事程
    序或刑事程序，要皆屬對於過去存否事實之判斷，而屬於歷史之證明，復因訴訟
    之迅速性及經濟性之要求，對於此種事實之認定，學說之通說上均認以對該事實
    之存在不存在與否，於訴訟上之證明可達於有高度之蓋然性為已足，當然於刑事
    程序上，認定犯罪事實存在之此種高度之蓋然性必需「超越合理之懷疑」，使通
    常一般人均不致有所懷疑，而得確信其真實方可。因而最高法院判例又揭櫫闡明
    刑事訴訟法上所謂認定犯罪事實之證據，係指足以認定被告確有犯罪行為之積極
    證據而言，該項證據自須適合於被告犯罪事實之認定，始得採為斷罪資料；又事
    實審法院對於證據之取捨，依法雖有自由判斷之權，然積極證據不足證明犯罪事
    實時，被告之抗辯或反證縱屬虛偽，仍不能以此資為積極證據應予採信之理由；
    另刑事訴訟上證明之資料，無論其為直接證據或間接證據，均需達於通常一般之
    人均不致有所懷疑，而得確信其為真實之程度，始得據為有罪之認定，若其關於
    被告是否犯罪之證明未能到達此程度，而有合理性懷疑之存在，致使無從形成有
    罪之確信，根據「罪證有疑，利於被告」之證據法則，即不得遽為不利被告之認
    定；其以情況證據斷罪時，尤需基於該證據於直接關係上所可證明之他項情況事
    實，本乎推理作用足以確證被告有罪，方為合法，不得徒憑主觀上之推想，將一
    般經驗上有利被告之其他合理情況逕予排除，最高法院三十年上字第四八二號、
    同年上字第八一六號、二十九年上字第三一０五號、七十六年度台上字第四九八
    六號、四十年台上字第八六號、七十六年度台上字第四九八六號、三十二年度上
    字第六七號判例均可資參照。
三、公訴意旨認被告庚○○涉有上開罪嫌，無非係以被告於警詢中供稱：「我是宏威
    企業社現場負責人」等語，並參以證人即「宏威企業社」職員丁○○、汪憲彰、
    許展毓、丙○○、徐銘崑等人於警詢時均供稱：「查獲扣案武士刀之總經理辦公
    室為被告之辦公室」等語，且有扣案之武士刀四把可資佐證，為論述之依據。訊
    據被告於本院審理時堅詞否認於上開時、地有何未經許可，持有刀械之犯行，辯
    稱：「（對於檢察官起訴有何意見？）有意見。武士刀不是我的，我去應徵的時
    候武士刀就在那裡了」，「（案發當時甲○○有打電話給你叫你將事情擔下來？
    ）他是希望我不要講出他是實際負責人」，「公司實際負責人是甲○○」，「是
    因為甲○○交代我的關係，我才這樣講」等語明確（見本院九十三年三月三日審
    理筆錄）。經查：
（一）、訊據證人李均緯（即甲○○）於本院審理時證稱：「（你是否為位於臺南縣
        永康市○○路一之三三號八樓「宏威企業社」之實際負責人？）我是實際負
        責人」，「（庚○○的薪水是由你支付？月薪多少？）是的，月薪一個月六
        、七萬元」，「（對於本院九十三年二月四日準備程序時，被告供述是你叫
        他將事情擔下來，有何意見？）沒有意見，是這樣的」等語綦詳（見本院九
        十三年三月三日審理筆錄），足證「宏威企業社」之實際負責人為證人李均
        緯，且被告庚○○於偵查中所以供稱由其持有，係由證人李均緯要求被告庚○○予以承擔所致，至為明確。而證人李均緯上開證述之詞，經核與證人丁○○所證述：「（你去應徵的時候是去公司的外面，還是何處？）是在公司
        總經理的辦公室」，「（應徵時總經理是何人？）是庭上的甲○○先生」，
        「（你在應徵當時，有無曾經看過有武士刀？武士刀是放在何處？）有看過
        ，是放在辦公室進去的左手邊的木頭製櫃子」，「（你的薪水都是由誰支付
        ？）甲○○先生」，「（為何在警訊時供述被告是實際負責人？）因為我們
        在警察局的時候甲○○有打電話給庚○○交代說不要講說他是實際負責人」
        ，「（九十一年間總經理辦公室都是何人在辦公？）李先生如果在，就是李
        先生，如果李先生不在，就會交代庚○○可以進去使用」等語大致相符（見
        本院九十三年三月三日審理筆錄），準此以觀，足證本案被告庚○○及證人
        丁○○之薪水，均係由證人李均緯所發放，且放置於「宏威企業社」總經理
        室內之武士刀，係由對該總經理室具有實際支配管領力之證人李均緯所持有
        無訛，益徵本案被告庚○○應非實際負責人，至為顯明。故被告庚○○既非
        實際負責人，對上開由證人李均緯所使用之總經理室內所擺放具殺傷力之武
        士刀四把，即無客觀上之支配持有關係存在，故扣案之武士刀四把並非被告
        持有，而係證人李均緯所持有，洵屬無疑。
（二）、又參以證人己○○亦證述：「（在總經理辦公室有無看過武士刀？）有。在
        櫃子上看過，除了應徵之時有看過，平常進去總經理辦公室也看過」，「（
        公司的負責人是誰？）是甲○○」等語明確（見本院九十三年三月三日審理
        筆錄），經核與證人丙○○證稱：「（當時總經理是誰？有無進去過總經理
        室？）是甲○○。我有進去過總經理室，是進去打掃」，「（武士刀是放在
        何處？你看過幾次？）我看過一次，武士刀是放在櫃子裡面，就是打掃那一
        次看到的」等語大致相符（見本院九十三年三月三日審理筆錄），足證是時
        公司之實際負責人確為證人李均緯，且平日均係由證人李均緯使用總經理辦
        公室，至為顯明。再者，衡以證人李均緯證稱：「（是否知道當天有查獲四
        把武士刀，是何人所有？從何而來？）我知道，武士刀是「宏威企業社」在
        八十九年八月開幕的時候，別人送給公司的」，「（你將武士刀放在哪裡？
        ）放在總經理室開門進去左邊的櫃子裡面」，「（是何人送的？）是一個叫
        「卿仔」的朋友，他在八十九年年底的時候送的」，「（櫃子是何形狀？）
        是一層一層的櫃子，沒有玻璃，是在擺裝飾用的」，「（當時將武士刀擺放
        在那邊？沒有收起來？）是的。我都是擺出來放著，沒有動，都沒有收起來
        ，就像一般店內在販賣模型武士刀一樣」等語明確（見本院九十三年三月三
        日審理筆錄），從而，依證人李均緯上開證述之詞以觀，證人李均緯就武士
        刀之來源、取得武士刀之時間、由何人所贈送、總經理室內部之櫃子樣式、
        擺放武士刀之處、武士刀之所有權人係證人李均緯、擺放武士刀係用以供裝
        飾所用等諸節均陳述綦詳，經核與被告於本院之供詞亦屬一致（見本院九十
        三年三月三日審理筆錄），足證扣案之武士刀，確係於八十九年間「宏威企
        業社」開幕時，由姓名、年籍不詳，綽號「卿仔」之人所贈送予證人李均緯
        ，證人再將武士刀擺放於其所使用之總經理室內供觀賞用，至為灼然，益見
        上開武士刀，確非本案被告庚○○所持有，殆無疑義。
（三）、另酌以證人李均緯於本院審理時證稱：「（「宏威企業社」是由何人向房東
        承租？）是由我在八十九年的八、九月初向房東承租的，本來要開建設公司
        ，後來就作為現在的這間宏威企業社」等語無訛（見本院九十三年三月三日
        審理筆錄），經核與當時出租房屋之房東即證人戊○○證述：「（你是否為
        「宏威企業社」的房東，當時承租的時候，有無說要作為何用？當時租金多
        少？都是向何人收取？公司從事何行業是否知道？）我是宏威企業社的房東
        ，是在八十九年八月由甲○○先生來承租，我沒有問說要做何行業，當時租
        金三萬元，都是由李先生付給我的」，「（你們租賃契約有無延長？前後租
        了多久？租金都是由何人支付？）有延長半年，前後大約租了二年左右，租
        金都是我向李先生收取，沒有其他人拿租金給我」等語互核一致（見本院同
        日筆錄），足證自八十九年八月間起，係由證人李均緯向證人戊○○承租臺
        南縣永康市○○路一之三三號八樓，以每月租金三萬元之代價，由證人李均
        緯給付租金予證人戊○○，用以做為「宏威企業社」之辦公室無訛，故依此
        客觀判斷，證人李均緯既為承租臺南縣永康市○○路一之三三號八樓「宏威
        企業社」之人，並每月給付固定租金予證人戊○○，此外，並無其他人繳付
        租金，復據證人戊○○證述綦詳，已如前述，從而，本案被告庚○○既非實
        際繳付租金之人，益見其並非「宏威企業社」之實際負責人，故被告庚○○
        既非實際負責人，對「宏威企業社」總經理室顯無支配持有關係存在，故被
        告庚○○對由證人李均緯所擺放具殺傷力之武士刀四把，即無持有之餘地，
        亦堪以認定。
（四）、按依情況證據斷罪時，尤需基於該證據於直接關係上所可證明之他項情況事
        實，本乎推理作用足以確證被告有罪，方為合法，不得徒憑主觀上之推想，
        將一般經驗上有利被告之其他合理情況逕予排除，最高法院四十年臺上字第
        八十六號判例可資參照。查本件被告庚○○固於警方查獲上開四把武士刀當
        時身處「宏威企業社」總經理辦公室內，然就「宏威企業社」實際負責人為
        證人李均緯、總經理辦公室平日均由證人李均緯使用、房租亦由證人李均緯
        支付予證人戊○○，且衡以證人丁○○、己○○、丙○○於本院審理時亦均
        證述實際負責人為證人李均緯、薪水係由證人李均緯所發放等諸情以觀，顯
        見本件尚難以被告庚○○於查獲時因身處總經理辦公室乙節，即遽以推認被
        告有持有上開武士刀四把之客觀行為及主觀對之有故意存在至明。故依「罪
        證有疑，利於被告」之證據法則，亦難憑此遽為不利被告之認定。從而，本
        件被告庚○○所涉上開之犯行，既乏其他積極證據相佐，而參諸認定犯罪，
        既須依積極證據證明，此為刑事訴訟法上嚴格證明之原則，苟無積極證據，
        或積極證據已有顯然之瑕疵，無從為不利於被告之認定時，即應為有利於被
        告之認定，更不必有何有利之證據，則被告所涉上開公訴人所指之犯行，既
        未能發現有何其他積極證據，自不能遽以推測或擬制之方法，率予入人於罪
        。
四、綜上各情相互勾稽，本案經交互詰問程序後，依調查所得證據尚不足以證明被告
    庚○○確有公訴人所指之上開犯行，足認被告所辯，尚值採信。此外，復查無其
    他積極證據足資證明被告庚○○確持有具殺傷力武士刀四把之行為，揆諸首開法
    條規定及判例意旨，被告之犯罪尚屬不能證明，即應為無罪之諭知，以昭審慎。
    至本案實際上持有扣案武士刀之人係證人李均緯乙情，業據本院經交互詰問之程
    序認定明確，故證人李均緯所涉槍砲彈藥刀械管制條例第十四條第三項罪嫌部分
    ，應移由臺灣臺南地方法院檢察署檢察官依法另行偵查起訴，附此敘明。
據上論斷，應依刑事訴訟法第三百零一條第一項，判決如主文。
本案經檢察官乙○○到庭執行職務
中      華      民      國      九十三      年      三    月    十七    日
                              臺灣臺南地方法院刑事第六庭
                                    審判長法  官  黃光進
                          法  官  張瑛宗
                                          法  官  黃翰義
右正本證明與原本無異。
如不服本判決，應於判決送達後十日內，向本院提出上訴狀。
                                          書記官  林憶梅
中      華      民      國      九十三      年      三    月    十七    日
